臺灣苗栗地方法院家事裁定
111年度輔宣字第23號
聲  請  人  陳玉妹  

            劉袁孝  


            劉宣妮  

相  對  人  劉伊玲  

上列聲請人聲請改定輔助人事件，本院裁定如下：
    主  文
一、准聲請人陳玉妹辭任受輔助宣告之人劉伊玲之輔助人職務。
二、選定聲請人劉袁孝（男、民國00年0月00日生、身分證統一
    編號：Z000000000號）及劉宣妮（女、民國00年0月00日生
    、身分證統一編號：Z000000000號）共同為受輔助宣告之人
    劉伊玲之輔助人。
三、聲請程序費用新臺幣1,000元由受輔助宣告之人劉伊玲負擔
    。
    理  由
一、按監護人有正當理由，經法院許可者，得辭任其職務。監護
    人有下列情形之一，且受監護人無第1094條第1項之監護人
    者，法院得依受監護人、第1094條第3項聲請權人之聲請或
    依職權，另行選定適當之監護人：一、死亡。二、經法院許
    可辭任。三、有第1096條各款情形之一。法院選定監護人時
    ，應依受監護宣告之人之最佳利益，優先考量受監護宣告之
    人之意見，審酌一切情狀，並注意下列事項：一、受監護宣
    告之人之身心狀態與生活及財產狀況。二、受監護宣告之人
    與其配偶、子女或其他共同生活之人間之情感狀況。三、監
    護人之職業、經歷、意見及其與受監護宣告之人之利害關係
    。四、法人為監護人時，其事業之種類與內容，法人及其代
    表人與受監護宣告之人之利害關係。民法第1095條、民法第
    1106條第1項、第1111-1條定有明文。上開規定，依民法第1
    113條之1第2項規定於輔助人及有關輔助之職務準用之。
二、次按法院選定之監護人，有下列情形之一者，得聲請法院許
    可其辭任：一、滿70歲。二、因身心障礙或疾病不能執行監
    護。三、住所或居所與法院或受監護人所在地隔離，不便執
    行監護。四、其他重大事由。法院為前項許可時，應另行選
    任監護人。第122條之規定，於輔助人辭任事件準用之。家
    事事件法第122條第1、2項、第180條第2項定有明文。
三、聲請意旨略以：聲請人陳玉妹為相對人即受輔助宣告之人劉
    伊玲之母，相對人前經本院於民國102年6月21日以102年度
    輔宣字第1號裁定為受輔助宣告之人，並選定聲請人陳玉妹
    為其輔助人確定在案。惟因陳玉妹已年逾80歲，其精神及體
    力上均不足以擔任相對人之輔助人，且已徵得聲請人劉袁孝
    、劉宣妮之同意改由其二人共同擔任相對人之輔助人，爰請
    求准許陳玉妹辭任相對人之輔助人職務，並選定劉袁孝、劉
    宣妮為相對人之輔助人等語。
四、經查，相對人前經本院於102年6月21日以102年度輔宣字第1
    號裁定為受輔助宣告之人，並選定聲請人陳玉妹為其輔助人
    等情，有本院102年度輔宣字第1號裁定在卷可稽，並經本院
    依職權調閱上開事件卷宗核閱無訛，此部分自堪信實。至聲
    請人陳玉妹主張其已年逾80歲，精神及體力均不足以繼續擔
    任相對人之輔助人一職，業據提出戶籍謄本、同意書各1份
    存卷可參；復經本院函請苗栗縣政府進行訪視，苗栗縣政府
    老人輔助宣告案件訪視調查略以：聲請人劉袁孝、劉宣妮考
    量原輔助人年紀已長，精神及體力不佳，又劉宣妮已成年，
    應承擔後續相對人照護與扶養之責，爰提起改定輔助人之聲
    請，建請考量相對人之最佳利益後做適當裁決等語，有苗栗
    縣政府111年8月30日府社救字第1110165451號函覆暨上開訪
    視調查表存卷可查。
五、綜合上開卷內證據資料，核與聲請人劉袁孝、劉宣妮、陳玉
    妹等所主張相符，聲請人即輔助人陳玉妹已年滿80歲，因身
    體因素，確有無法滿足相對人生活照顧需求之可能，聲請人
    陳玉妹亦無繼續擔任輔助人之意願，恐有不符合受輔助人最
    佳利益之情，上開情事均足認已構成辭任輔助人之重大事由
    ，是聲請人陳玉妹聲請辭任輔助人，並無不當，應予准許。
    又本院審酌聲請人劉袁孝為相對人之兄、聲請人劉宣妮為相
    對人之女，實屬至親，並有意願共同擔任相對人之輔助人，
    足認選定聲請人劉袁孝、劉宣妮共同擔任相對人之輔助人，
    應屬適宜。
六、按「受輔助宣告之人為下列行為時，應經輔助人同意。但純
    獲法律上利益，或依其年齡及身分、日常生活所必需者，不
    在此限：一、為獨資、合夥營業或為法人之負責人。二、為
    消費借貸、消費寄託、保證、贈與或信託。三、為訴訟行為
    。四、為和解、調解、調處或簽訂仲裁契約。五、為不動產
    、船舶、航空器、汽車或其他重要財產之處分、設定負擔、
    買賣、租賃或借貸。六、為遺產分割、遺贈、拋棄繼承權或
    其他相關權利。七、法院依前條聲請權人或輔助人之聲請，
    所指定之其他行為」，民法第15條之2第1項定有明文，是受
    輔助宣告之人並未喪失行為能力，且依法並未完全剝奪其財
    產處分權，附此敘明。
七、依家事事件法第177條第2項、第164條第2項，裁定如主文。
中　　華　　民　　國　　111 　年　　9 　　月　　13　　日
                         家事法庭  法　官 許蓓雯
以上正本係照原本作成。
如對本裁定抗告須於裁定送達後10日內向本院提出抗告狀，並應
繳納抗告費新臺幣1,000元。
中　　華　　民　　國　　111 　年　　9 　　月　　13　　日
                              書　記　官　廖翊含